【裁判字號】    97,訴,131
【裁判日期】    971112
【裁判案由】    違反槍砲彈藥刀械管制條例
【裁判全文】
臺灣臺東地方法院刑事判決               97年度訴字第131號
公  訴  人  臺灣臺東地方法院檢察署檢察官
被      告  乙○○
                    現在臺東.
選任辯護人  陳信伍律師
上列被告因違反槍砲彈藥刀械管制條例案件，經檢察官提起公訴
（97年度偵字第651號），本院判決如下：
    主  文
乙○○犯非法製造可發射金屬具有殺傷力之改造空氣槍罪，處有
期徒刑貳年陸月，併科罰金新臺幣壹萬元，罰金如易服勞役，以
新臺幣壹仟元折算壹日。扣案可發射金屬具有殺傷力之改造空氣
槍貳支（槍枝管制編號：0000000000及000000
0000號）及高壓瓦斯鋼瓶壹個，均沒收之。
    犯罪事實
一、乙○○明知未經中央主管機關許可，不得製造、持有可發射
    金屬具有殺傷力之改造空氣槍，竟於民國96年間某日，在雅
    虎奇摩署名「斗六玩具店」之拍賣網站，以每支新臺幣（下
    同）3,500元之價格，向姓名年籍不詳之人購買玩具空氣槍2
    支；又分別於96年10月間某日及97年2月間某日，在雅虎奇
    摩署名「向日葵小舖」之拍賣網站，以2,200元及150元之價
    格，向姓名年籍不詳之人購買SP100型空氣槍專用鍍烙槍管
    及SP100彈簧組西德琴鋼線1.5mm等零件，旋未經許可而基於
    製造可發射金屬具有殺傷力改造空氣槍之犯意，於97年3月
    中旬某日，在其位於臺東縣池上鄉慶豐村11鄰139之1號房間
    內，將前揭所購得之槍管及彈簧，換裝於上開玩具空氣槍，
    同時製造完成可發射金屬具有殺傷力之改造空氣槍2支（槍
    枝管制編號：0000000000及0000000000號）而繼續持有之，
    嗣為警依據雅虎奇摩註冊帳號yuyu400838tw之上線IP位址循
    線追查後，向本院聲請核發搜索票，於同年3月28日下午4時
    30分許，在乙○○上址住處房間內，因乙○○主動交付（不
    符自首之要件，理由詳後述），而當場扣得前揭改造空氣槍
    2支及高壓瓦斯鋼瓶1個，始查悉上情。
二、案經臺中市警察局第五分局報告臺灣臺東地方法院檢察署檢
    察官偵查起訴。
    理  由
壹、程序方面（有關證據能力之說明）：
一、本案被告乙○○於警詢、檢察官偵訊時所為不利於己之供述
    ，並無出於強暴、脅迫、利誘、詐欺、疲勞訊問、違法羈押
    或其他不正之方法，係出於其自由意志，亦無違反法定障礙
    事由期間不得訊問或告知義務之情事，依刑事訴訟法第156
    條第1項、第158條之2規定，應有證據能力。
二、現行刑事訴訟法關於「鑑定」之規定，除選任自然人充當鑑
    定人外，另設有囑託機關鑑定制度，而依同法第198條、第
    208條之規定，不論鑑定人或鑑定機關、團體，固均應由法
    院、審判長、受命法官或檢察官視具體個案之需要而為選任
    、囑託，並依第206條之規定，提出言詞或書面報告，始符
    合第159條第1項所定得作為證據之「法律有規定」之情形，
    否則所為之鑑定，仍屬傳聞證據。然於司法警察機關調查之
    案件中，為因應實務上，或因量大、或有急迫之現實需求，
    併例行性當然有鑑定之必要者，例如毒品之種類與成分、尿
    液之毒品反應，或者槍彈有無殺傷力等鑑定，基於檢察一體
    原則，得由該管檢察長對於轄區內之案件，以事前概括選任
    鑑定人或囑託鑑定機關、團體之方式，俾便轄區內之司法警
    察官、司法警察對於調查中之此類案件，得即時送請先前已
    選任之鑑定人或囑託之鑑定機關、團體實施鑑定，以求時效
    （法務部92年9月1日法檢字第0920035083號函參照，刊載於
    法務部公報第312期）。此種由檢察機關概括選任鑑定人或
    概括囑託鑑定機關、團體，再轉知司法警察官、司法警察於
    調查犯罪時參考辦理之作為，法無明文禁止，係為因應現行
    刑事訴訟法增訂傳聞法則及其例外規定之實務運作而為，此
    種由司法警察官、司法警察依檢察官所概括選任之鑑定人或
    囑託鑑定機關、團體所為之鑑定結果，與檢察官選任或囑託
    為鑑定者，性質上並無差異，同具有證據能力（最高法院96
    年度臺上字第2860號判決意旨參照）。查本案卷附內政部警
    政署刑事警察局97年4月25日刑鑑字第0970050188號槍彈鑑
    定書，係該局依檢察機關概括授權囑託執行鑑定職務所出具
    之書面鑑定報告，依刑事訴訟法第159條第1項及同法第208
    條第1項準用第206條第1項之規定，為傳聞法則之例外，且
    上開證據係檢察官用以證明被告乙○○有無製造可發射金屬
    具有殺傷力改造空氣槍事實所必要，具有關連性，而依該鑑
    定書作成時之情況，亦無不適當之情形，是刑事警察局前揭
    所為之書面鑑定報告，自有證據能力。
三、按被告以外之人於審判外之陳述，雖不符刑事訴訟法第159
    條之1至第159條之4之規定，而經當事人於審判程序同意作
    為證據，法院審酌該言詞陳述或書面陳述作成時之情況，認
    為適當者，亦得為證據；當事人、代理人或辯護人於法院調
    查證據時，知有第159條第1項不得為證據之情形，而未於言
    詞辯論終結前聲明異議者，視為有前項之同意，同法第159
    條之5定有明文。核其立法意旨在於傳聞證據未經當事人之
    反對詰問予以核實前，原則上先予排除，惟若當事人已放棄
    反對詰問權，於審判程序中表明同意該等傳聞證據可作為證
    據，或於言詞辯論終結前未聲明異議，基於尊重當事人對傳
    聞證據之處分權，及證據資料愈豐富，愈有助於真實發見之
    理念，且強化言詞辯論主義，使訴訟程序得以順暢進行，上
    開傳聞證據亦均具有證據能力。經查，本判決下列所引用之
    各項被告以外之人於審判外之書面陳述（除槍彈鑑定書之證
    據能力已如上述外），固均屬傳聞證據，惟被告及辯護人於
    本院準備程序中，就該等證據方法之證據能力均表示沒有意
    見，且同意作為本案證據使用（見本院卷第24頁），迄至本
    案言詞辯論終結前，亦未聲明異議，本院審酌上開證據資料
    製作時之情況，尚無違法不當取證及證據證明力明顯過低之
    瑕疵，認為以之作為證據均屬適當，揆諸前開規定與說明，
    自均有證據能力，而得採為認定被告犯罪事實之依據。
貳、實體方面：
一、訊據被告乙○○對於上開犯罪事實，迭於警詢、偵查、本院
    準備程序及審理中坦承不諱（參見警卷第1至3頁、97年度偵
    字第651號卷第7頁、本院卷第23頁背面及42頁），且扣案之
    改造空氣槍2支經送請內政部警政署刑事警察局鑑定結果，
    認槍枝管制編號0000000000號空氣槍係氣體動力式槍枝，以
    外接高壓鋼瓶內氣體為發射動力，經以金屬彈丸測試3次，
    其中彈丸（直徑6.0mm、重量0.88g）最大發射速度為151公
    尺/秒，計算其動能為10焦耳，換算其單位面積動能為35焦
    耳/平方公分；枝管制編號0000000000號空氣槍係氣體動力
    式槍枝，以小型高壓鋼瓶內氣體為發射動力，經以金屬彈丸
    測試3次，其中彈丸（直徑6.0mm、重量0.88g）最大發射速
    度為179公尺/秒，計算其動能為14焦耳，換算其單位面積動
    能為49焦耳/平方公分；又有關「殺傷力」之定義，依據司
    法院秘書長81年6月11日秘台廳（二）字第06985號函釋意旨
    ，認殺傷力之標準為在最具威力之適當距離，以彈丸可穿入
    人體皮肉層之動能為基準，而依據日本科學警察之研究結果
    ，彈丸單位面積動能達20焦耳/平方公分，則足以穿入人體
    皮肉層，有該局97年4月25日刑鑑字第0970050188號槍彈鑑
    定書1份暨附件槍枝照片6張在卷可稽（參見臺灣臺東地方法
    院檢察署97年度偵字第651號卷第10至13頁）。本件扣案之
    改造空氣槍2支，經送鑑定測試之彈丸單位面積動能皆已逾
    20焦耳/平方公分，已足以穿入人體皮肉層，按諸上開說明
    ，顯然均具有殺傷力。此外復有槍枝初步檢視報告表1份暨
    附件槍枝照片8張、扣押物品目錄表1紙、刑案照片4張（以
    上參見警卷第5至8頁背面、12、15及16頁）、賣家「向日葵
    小舖」網頁及圖片（西德鋼琴線）1份、賣家「nＺ000000000
    0」網頁及圖片（SP100專用不銹鋼鍍烙管）1份（以上參見
    97年度偵字第651號卷第22至30頁）、臺中市警察局第五分
    局97年3月26日中分五偵字第0970010667號搜索票聲請書1份
    、奇摩雅虎註冊帳號yuyu400838tw通聯紀錄1份、拍賣網站
    交易紀錄1份、賣家「向日葵小舖」交易紀錄1份、賣家終極
    警探暨鋼珠及槍管廣告1份、刑案現場圖1紙及刑案現場照片
    2張（以上參見97年度警聲搜字第52號卷第1至18、28及29頁
    ）在卷可按，並有扣案之改造空氣槍2支（槍枝管制編號：0
    000000000及0000000000號）及高壓瓦斯鋼瓶1個可資為憑，
    足認被告上開任意性自白確與事實相符，應可採信。綜上所
    述，本案事證已臻明確，被告前揭犯行洵堪認定，應予依法
    論科。
二、核被告乙○○上開所為，係犯槍砲彈藥刀械管制條例第8條
    第1項之未經許可製造可發射金屬具有殺傷力之改造空氣槍
    罪。按未經許可製造槍枝之製造行為，與其後之未經許可繼
    續持有該所製造槍枝之持有行為，依其犯罪之性質，可認為
    未經許可製造槍枝行為為高度行為，而未經許可繼續持有槍
    枝行為為低度行為，其持有行為，應為製造行為所吸收，應
    僅論以未經許可製造槍枝一罪（最高法院90年度臺上字第25
    79號判決要旨參照）。被告於製造前揭改造空氣槍2支（槍
    枝管制編號：0000000000及00000000001號）後，進而持有
    該改造空氣槍之低度行為，自應為製造改造空氣槍之高度行
    為所吸收，不另論罪。次按槍砲彈藥刀械管制條例第8條第1
    項之罪所保護者為社會法益，故行為人未經許可而同時製造
    、販賣或運輸上開條例所列之槍枝2支以上者，僅侵害一個
    社會法益而觸犯一個罪名，應成立單純一罪，並無論以想像
    競合犯之餘地（最高法院96年度臺上字第6136號判決意旨參
    照）。本件被告雖係於前揭時、地，同時製造上述2支改造
    空氣槍，仍僅成立單純一罪。再按刑法第62條前段所謂自首
    ，係以犯人在犯罪未發覺前，向該管公務員自承犯罪，而受
    法律之裁判為要件；另槍砲彈藥刀械管制條例第18條第4項
    前段之立法本意，係指如據犯該條例之罪者之自白，進而查
    獲全部之槍砲、彈藥、刀械之來源供給者及所持有之槍砲、
    彈藥、刀械去向，或因而防止該重大危害治安事件之發生時
    ，既能及早破獲相關之犯罪集團，並免該槍、彈及刀械續遭
    持為犯罪所用，足以消弭犯罪於未然，自有減輕或免除其刑
    ，以鼓勵自新之必要。惟其減免之要件以被告於偵查中或審
    判中自白犯罪，及供述全部槍砲、彈藥、刀械之來源及去向
    ，因而查獲或因而防止重大危害治安事件之發生者為限（最
    高法院97年度臺上字第5066號判決意旨參照）。被告雖於偵
    查及審理中自白犯罪，然本案實係經臺中市警察局第五分局
    警員依據雅虎奇摩註冊帳號yuyu400838tw之上線IP位址循線
    追查後，向本院聲請核發搜索票，而於97年3月28日下午4時
    30分許，在被告上址住處房間內，當場扣得前揭改造空氣槍
    2支及高壓瓦斯鋼瓶1個，因而查獲等情，有臺中市警察局第
    五分局97年3月26日中分五偵字第0970010667號搜索票聲請
    書1份、奇摩雅虎註冊帳號yuyu400838tw通聯紀錄1份、拍賣
    網站交易紀錄1份、賣家「向日葵小舖」交易紀錄1份、賣家
    終極警探暨鋼珠及槍管廣告1份、刑案現場圖1紙及刑案現場
    照片2張存卷可參（參見97年度警聲搜字第52號卷第1至18、
    28及29頁），按諸上開最高法院判決意旨，本件被告顯然不
    符刑法第62條前段所定自首之條件，亦與槍砲彈藥刀械管制
    條例第18條第4項所定減輕或免除其刑之要件，迥不相侔，
    附此敘明。
三、按刑之量定，為求個案裁判之妥當性，法律固賦予法院裁量
    權，但此項裁量權之行使，除應依刑法第57條規定，審酌行
    為人及其行為等一切情狀，為整體之評價，並應顧及比例原
    則與平等原則，使罪刑均衡，輕重得宜，以契合社會之法律
    感情。又刑法第59條規定犯罪之情狀可憫恕者，得酌量減輕
    其刑，其所謂「犯罪之情狀」，與同法第57條規定科刑時應
    審酌之一切情狀，並非有截然不同之領域，於裁判上酌減其
    刑時，應就犯罪一切情狀（包括第57條所列舉之10款事項）
    ，予以全盤考量，審酌其犯罪有無可憫恕之事由（即有無特
    殊之原因與環境，在客觀上足以引起一般同情，以及宣告法
    定低度刑，是否猶嫌過重等等），以為判斷。茲查，被告乙
    ○○製造上開可發射金屬具有殺傷力之改造空氣槍2支後，
    僅持以試射鐵罐，並未將之用於不法，足徵被告並無持槍傷
    人或擁槍自重之念頭，且被告於為前述改造槍枝行為時，猶
    未滿19歲，仍係在學之高職生，誠可謂年輕識淺，思慮欠週
    ，未能體察行為後果之嚴重性，其雖因一時好奇，未多加思
    索，率爾行事，致罹重典，然考量其持有前揭改造空氣槍之
    期間，尚不及1月，旋為警查獲，所為對於他人及國家社會
    侵害之程度實屬輕微；再衡以被告並無任何前科，有臺灣高
    等法院被告前案紀錄表1紙在卷可考，足徵其素行良好，並
    非遊手好閒、惹事生非之輩。本院綜合各情，認被告所犯上
    開未經許可製造可發射金屬具有殺傷力之改造空氣槍罪，縱
    處以法定最低度刑有期徒刑5年，猶嫌過重，而與被告前述
    製造改造空氣槍行為之實際惡性失諸衡平，非無「情輕法重
    」之憾，於客觀上足以引起一般人普遍之同情，茲為免被告
    因前述法定最低度刑以上刑之宣告，與社會隔絕日久，因而
    自暴自棄，致虛擲青春年華，爰依刑法第59條之規定，酌減
    其刑。爰審酌被告違反禁令製造上開改造空氣槍，對於他人
    生命、身體安全仍構成潛在之威脅，影響社會治安情節容非
    重大，兼衡被告並未將其所製造之改造空氣槍持以從事非法
    行為，又於警方實施搜索之際，主動交付扣案之改造空氣槍
    及高壓瓦斯鋼瓶，配合警方之查緝，且悉已坦認犯行不諱，
    犯罪後態度良好，顯有悛悔之意，兼酌其教育程度僅高職畢
    業，智識程度非高，對法律規範一知半解等一切情狀，量處
    如主文所示之刑，並就罰金部分，諭知易服勞役之折算標準
    。
四、扣案之改造空氣槍2支（槍枝管制編號：0000000000及00000
    00000號），均可發射金屬彈丸，具有殺傷力等情，已如前
    述，係屬違禁物，應依刑法第38條第1項第1款之規定宣告沒
    收；扣案之高壓瓦斯鋼瓶1個，為被告所有供犯本罪所用之
    物，應依刑法第38條第1項第2款規定宣告沒收之。
據上論斷，應依刑事訴訟法第299條第1項前段，槍砲彈藥刀械管
制條例第8條第1項，刑法第11條前段、第59條、第42條第3項前
段、第38條第1項第1款、第2款，判決如主文。
本案經檢察官甲○○到庭執行職務
中    華    民    國    97    年    11    月    12    日
                  刑事第一庭  審判長法  官  蔡崇義
                                    法  官  陳義忠
                                    法  官  康文毅
以上正本證明與原本無異。
如不服本判決應於收受本判決後10日內向本院提出上訴書狀；上
訴書狀應敘述具體理由。未敘述上訴理由者，應於上訴期間屆滿
後20日內向本院補提理由書狀（均須按他造當事人之人數附繕本
）。「切勿逕送上級法院」。
中    華    民    國    97    年    11    月    12    日
                                    書記官  林傳坤
附錄本案論罪科刑法條全文：
槍砲彈藥刀械管制條例第8條
未經許可，製造、販賣或運輸鋼筆槍、瓦斯槍、麻醉槍、獵槍、
空氣槍或第4條第1項第1款所定其他可發射金屬或子彈具有殺傷
力之各式槍砲者，處無期徒刑或5年以上有期徒刑，併科新臺幣1
千萬元以下罰金。
未經許可，轉讓、出租或出借前項所列槍枝者，處5年以上有期
徒刑，併科新臺幣1千萬元以下罰金。
意圖供自己或他人犯罪之用，而犯前二項之罪者，處無期徒刑或
7年以上有期徒刑，併科新臺幣1千萬元以下罰金。
未經許可，持有、寄藏或意圖販賣而陳列第1項所列槍枝者，處3
年以上10年以下有期徒刑，併科新臺幣700萬元以下罰金。
第1項至第3項之未遂犯罰之。


司法院資訊處製作；財團法人民間司法改革基金會備份。
